【裁判字號】    94,上重訴,85
【裁判日期】    951222
【裁判案由】    毒品危害防制條例等
【裁判全文】
臺灣高等法院刑事判決                94年度上重訴字第85號
上  訴  人  台灣桃園地方法院檢察署檢察官
上  訴  人
即  被  告  甲○○
                    （現於臺灣台北看守所羈押中）
選任辯護人  高瑩律師
上  訴  人
即  被  告  壬○○
                      樓
                    （現於臺灣台北看守所羈押中）
選任辯護人  扶助律師金學坪律師
上  訴  人
即  被  告  丙○○
                    （現於臺灣台北看守所羈押中）
選任辯護人  林慶苗律師
上列上訴人因被告違反毒品危害防制條例等案件，不服臺灣桃園
地方法院94年度重訴字第29號，中華民國94年9月2日第一審判決
（起訴案號：臺灣桃園地方法院檢察署94年度偵字第1775號、第
4525號、第6110號、第8208號、第8209號、第8210號），提起上
訴，本院判決如下：
    主  文
原判決關於壬○○部分撤銷。
壬○○共同運輸第一級毒品，處有期徒刑拾年，褫奪公權陸年
。扣案如附表所列之第一級毒品海洛因（驗餘淨重合計伍捌壹點
捌公克），沒收銷燬之；扣案之毒品外包裝（保險套）貳拾柒
只（合計重肆捌點捌貳公克）、潤滑液壹條，均沒收。
其餘上訴駁回。
    事  實
一、丙○○曾因犯妨害風化案件，經本院桃園簡易庭於民國九十
    二年一月二十四日以九十二年度桃簡字第一八七號簡易判決
    判處有期徒刑二月，嗣經本院於同年五月六日以九十二年度
    簡上字第一二八號判決駁回上訴確定在案，於同年九月三十
    日易科罰金執行完畢。
二、丙○○（綽號「小傑」）、壬○○（綽號「小刀」）與甲○○（綽號「小琥」）均明知海洛因業經公告列為毒品危害防
    制條例第二條第二項第一款之第一級毒品，不得非法運輸，
    且係行政院依懲治走私條例第二條第四項公告之「管制物品
    進口入我國，因認有暴利可圖，竟萌自泰國地區運輸第一級
    項目及其數額」所列甲項第四款之管制進出口物，不得私運
    毒品海洛因及私運此等管制物品進入我國之意，由丙○○、
    甲○○等人出資，並由丙○○召來戊○○（綽號「阿生」，
    業經本院以九十四年度上訴字第二六三六號判處有期徒刑十
    三年確定在案）參與謀議，乃計畫由丙○○、戊○○、甲○○前往泰國購買海洛因後，以保險套包裹、分裝成橢圓狀（
    以下稱橢圓狀海洛因），再由丙○○、甲○○分別尋覓自泰
    國私運海洛因入境臺灣之成員，由該成員以將橢圓狀海洛因
    自肛門塞入下腸道內之方式私運入境，由壬○○負責接應。
    計劃決定後，適庚○○於九十三年十月、十一月間某日，因
    協助丙○○之女友搬家而認識丙○○，丙○○與庚○○聊天
    過程中得悉其經濟狀況不佳，即以私運六顆橢圓狀海洛因可
    獲得新台幣（下同）十萬元之代價聳恿庚○○自泰國私運海
    洛因入境，庚○○因貪圖私利，遂予允諾。另甲○○告知乙○○可藉由自泰國私運海洛因至臺灣以賺取報酬，言明入境
    後將海洛因交付予壬○○，每私運橢圓狀海洛因六顆可獲得
    十萬元，每增、減挾帶一顆則增、減二萬元之酬勞，乙○○
    因財務狀況不佳，急需用錢，遂應允之，並再邀友人丁○、
    癸○○共同參與，乙○○並將其與丁○、癸○○之證件、照
    片等資料交付予壬○○，由壬○○辦理其三人之出國手續。
    覓妥自泰國私運海洛因入境臺灣之成員後，丙○○、壬○○
    、甲○○、戊○○遂與庚○○（業經本院以九十四年度上訴
    字第一六六九號判處有期徒刑十三年確定在案）、丁○（業
    經本院以九十四年度上重訴字第七二號判處有期徒刑十三年
    確定在案）、癸○○（業經台灣桃園地方法院九十四年度上
    訴字第一九五八號判處有期徒刑十三年，並經本院以九十四
    年度上訴字第一九五八號及最高法院九十四年台上字第七０
    ０五號駁回上訴確定在案）、乙○○（業經本院以九十四年
    度上訴字第二六三六號判處有期徒刑十三年確定在案）共同
    基於運輸第一級毒品海洛因及私運該等管制物品進入我國境
    內之犯意連絡，由甲○○、丙○○、戊○○先分別於九十三
    年十二月二日、十二月五日及十二月八日搭機前往泰國。其
    三人在泰國會合後，因丙○○須於九十三年十二月十三日至
    台灣桃園地方法院出庭做證，遂囑甲○○、戊○○至泰國清
    邁購買海洛因後，於同年十二月十一日先行搭機返回臺灣。
    戊○○將丙○○所交付用以購買海洛因之美金數千元兌換成
    泰銖，與甲○○至泰國清邁，共同支付泰銖四十五萬元予一
    名真實姓名、年籍不詳，綽號「小沈」之緬甸籍成年男子後
    ，即返回泰國曼谷等候。約二日後，真實姓名、年籍不詳之
    泰國籍男子、女子各一人即至甲○○、戊○○住宿之飯店交
    付數量不詳之海洛因，甲○○、戊○○再以保險套將海洛因
    包裹、分裝成橢圓狀後，即在泰國曼谷等候。壬○○則於九
    十三年十二月十四日，在臺北縣樹林市之家樂福量販店附近
    將出國行程表等資料交付予乙○○、丁○，並囑乙○○與丁○、癸○○抵達泰國後先隨旅行團活動，甲○○於渠等返臺
    前一天會至旅館與渠等碰面並交付海洛因，俟渠等返臺後，
    即至桃園南崁交流道附近之「阿囉哈客運站」交付海洛因予
    伊。丙○○另於九十三年十二月十五日十四時許撥打電話予
    戊○○，告知其庚○○之行動電話門號及在泰國所住宿之飯
    店名稱，囑戊○○將海洛因交予庚○○私運回臺。庚○○、
    乙○○、丁○、癸○○乃於九十三年十二月十五日分別搭乘
    中華航空ＣＩ六九三班次、ＣＩ０六五班次班機前往泰國，
    先隨旅行團在泰國遊玩，俟返臺前一天即九十三年十二月十
    九日之晚間，甲○○、戊○○即以報紙包裹該橢圓狀海洛因
    （顆數不詳），帶往庚○○、乙○○、丁○、癸○○等人下
    塌之旅館，先至庚○○住宿之房間，由戊○○交付其中八顆
    橢圓狀海洛因及潤滑液一條予庚○○，再一同至乙○○、丁○、癸○○住宿之房間，由甲○○交付八顆橢圓狀海洛因予
    乙○○、五顆予丁○、六顆予癸○○，甲○○並指導乙○○
    、丁○、癸○○如何將該橢圓狀海洛因自肛門塞入下腸道內
    ，庚○○、乙○○、丁○、癸○○隨即將分得之橢圓狀海洛
    因自肛門塞入下腸道內。嗣庚○○、乙○○、丁○、癸○○
    於九十三年十二月二十日晚間自泰國曼谷分別搭乘中華航空
    ＣＩ六九四班次、ＣＩ六九六班次班機返國，庚○○於當（
    二十）日二十時許抵達桃園中正國際機場（現已改名為台灣
    桃園國際機場，下同），乙○○、丁○、癸○○則於當（二
    十）日二十三時四十分許抵達桃園中正國際機場，而分別將
    上開管制進出口之第一級毒品海洛因私運入境得逞，旋經臺
    北縣政府警察局、內政部警政署刑事警察局、航空警察局人
    員持臺灣桃園地方法院檢察署檢察官簽發之鑑定許可書，分
    別帶同乙○○、丁○、癸○○、庚○○至臺北縣板橋市亞東
    醫院、敏盛綜合醫院大園分院拍攝Ｘ光片，發覺其四人之下
    腸道內藏有異物，庚○○、乙○○、丁○、癸○○因見事跡
    敗露，遂將下腸道內之橢圓狀海洛因排出，而為警查獲，並
    扣得如附表所列之第一級毒品海洛因（驗餘淨重合計五八一
    ．三八公克），警員依庚○○、乙○○、丁○、癸○○之供
    述，而循線查獲丙○○、壬○○、甲○○與戊○○。嗣庚○○於台灣桃園地方法院九十四年度訴字第三八０號案件審理
    中供稱其所攜帶之潤滑液一條為戊○○所交付、供其潤滑以
    便將橢圓狀海洛因自肛門塞入下腸道內所用之物，而經台灣
    桃園地方法院當庭扣押該條潤滑液。
三、案經臺北縣政府警察局報告臺灣桃園地方法院檢察署檢察官
    偵查起訴。
    理  由
壹、證據能力部分：
一、按「被告以外之人於審判外之言詞或書面陳述，除法律有規
    定者外，不得作為證據」，刑事訴訟法第一百五十九第一項
    定有明文，此即學理上所稱「傳聞證據排除法則」。而依上
    開法律規定，傳聞證據原則上固無證據能力，但如法律別有
    規定者，即例外認有證據能力。按被告以外之人於審判外向
    法官所為之陳述，得為證據，刑事訴訟法第一百五十九條之
    一第一項定有明文。辯護人雖主張被告以外之人即共犯庚○○、丁○、乙○○、癸○○於法院他案之陳述，係傳聞證據
    ，無證據能力云云，然如前開傳聞證據排除法則之例外，賦
    予被告以外之人在法院向法官所為之陳述，有證據能力，且
    前開共犯庚○○、乙○○、丁○、癸○○均再經本院以證人
    之身分傳喚到院具結後並經交互詰問，給予被告對質、詰問
    之機會，是渠共犯庚○○、乙○○、丁○及癸○○於他案向
    法官所為之陳述，當然有證據能力，合先敘明。
二、辯護人主張證人戊○○於偵查中之證述無證據能力云云，但
    查檢察官代表國家職司追訴犯罪，就審判程序之訴訟構造言
    ，檢察官係屬與被告相對立之當事人一方，偵查中對被告以
    外之人所為之偵查筆錄，性質上均屬傳聞證據。然而現階段
    刑事訴訟法規定檢察官代表國家偵查犯罪、實施公訴，必須
    對於被告之犯罪事實負舉證之責，並賦予檢察官傳喚或拘提
    被告等強制處分權，依法亦有訊問被告及證人之權，證人且
    須具結。此外尚負有客觀性義務，對被告有利情形，亦應予
    注意，而實務運作時，偵查中檢察官向被告以外之人所取得
    之陳述，原則上均能遵守法律規定，不致違法取供，其可信
    性極高，為兼顧理論與實務，乃於修正刑事訴訟法時，增列
    第一百五十九條之一第二項，明定被告以外之人於偵查中向
    檢察官所為陳述，除顯有不可信之情況者外，得為證據。證
    人戊○○、乙○○於偵查中，即已依法為具結，且未曾提及
    檢察官在偵訊時有任何以不正方法取供之情況，無顯不可信
    之情形，復經本院以法定程序傳喚到庭再以證人之身分結證
    陳明以前在偵查及法院歷次之陳述均為實在，並給予被告對
    質及詰問之機會，即已踐行法定之審判程序，自得作為證據
    甚明。
三、按司法警察機關於合乎通訊保障及監察法第五條第一項所規
    定之要件，偵查中向檢察官提出聲請，經由檢察官核發通訊
    監察書後，即得實施通訊監察。通訊保障及監察法第五條定
    有明文。又刑事訴訟法第一百五十八條之四規定：「除法律
    另有規定外，實施刑事訴訟程序之公務員因違背法定程序取
    得之證據，其有無證據能力之認定，應審酌人權保障及公共
    利益之均衡維護」。查本案員警對被告等所使用之0000
    000000、0000000000、00000000
    00、0000000000號行動電話，陸續自九十三年
    九月四日起實施監聽錄音，及對共犯等人所使用之行動電話
    實施監聽錄音已依法取得檢察官核發之通訊監察書，有臺灣
    桃園地方法院檢察署九十三年度聲監續字第四二五、五三四
    、五七七、六○五、六六七號訴訟卷、九十三年度聲監字第
    五六二號訴訟卷影印本各一宗在卷可稽。又依據各該訴訟卷
    警方聲請通訊監察資料頁，對監察對象分別記明為被告等人
    以及共犯戊○○、癸○○等人，監察方法為監聽錄音，是本
    案員警對被告所使用之行動電話實施監聽錄音，並未逾越授
    權實施監察監察之範圍，因監聽錄音所取得之證據，有證據
    能力。
貳、實體部分：
一、訊據被告丙○○、壬○○、甲○○均矢口否認有前開犯行，
    被告丙○○略以：伊於九十三年十二月間曾去泰國購買藝品
    ，在泰國市區遇然碰到甲○○與戊○○，還有與他們一起吃
    飯，後來就各走各的；至於庚○○，因他曾幫伊女友搬過家
    ，所以伊認識他，但伊在泰國時不曾見過庚○○。伊也沒有
    叫戊○○、庚○○等人從泰國帶毒品回臺灣云云置辯；被告
    壬○○略以：伊根本不認識乙○○、丁○及癸○○，也沒有
    叫他們帶過毒品，僅依甲○○之指示將交付之證件資料代辦
    泰國旅遊行程及機票，事後伊並未將代辦好之證件轉交何人
    ，亦未與乙○○在樹林家樂福見面云云置辯；被告甲○○則
    略以：伊於九十三年十二月間到泰國是要買賣中古手機，伊
    在泰國曾碰見戊○○，戊○○要到一家旅館去，但他對泰國
    不熟，所以伊就帶他到那家旅館去，伊剛好遇到乙○○，因
    乙○○欠伊錢，在當場小吵了一下，然後伊就離開了，伊根
    本不認識丁○及癸○○，也沒有在泰國將海洛因拿給乙○○
    、丁○及癸○○云云置辯。惟查：
（一）共犯乙○○、丁○、癸○○、庚○○於九十三年十二月二
      十日自泰國曼谷搭機入境臺灣時，經警持檢察官核發之鑑
      定許可書，分別帶同乙○○、丁○、癸○○、庚○○至臺
      北縣板橋市亞東醫院、敏盛綜合醫院大園分院拍攝Ｘ光片
      ，發覺其四人之下腸道內藏有異物，經乙○○、丁○、癸○○、庚○○將下腸道內之物體排出，為警扣得如附表所
      列以保險套包裝之白色粉末共二十七顆（其顆數、驗餘合
      計淨重、純度、純質淨重及包裝重，均分別如附表所示）
      ，該白色粉末經送鑑驗結果，均含有第一級第六項毒品海
      洛因成分等情，有法務部調查局九十四年一月十四日調科
      壹字第○八○○○八七七一、000000000、00
      0000000、000000000號鑑定通知書四份
      可稽（見九十三年度偵字第一九八三六號影卷第二十二頁
      、偵字第一九八三五號影卷第二十八頁、偵字第一九八三
      七卷第三十七頁（影卷未編頁）、偵字第第一九八三四號
      影卷第二十三頁反面）。復經證人乙○○、丁○、癸○○
      、庚○○分別於偵查、原審法院及本院審理時證述綦詳，
      此外，並有蒐證照片、入出境查詢紀錄、臺北關稅局扣押
      貨物、運輸工具收據及搜索筆錄、臺北縣政府警察局刑警
      隊毒品初步鑑驗報告單（以上見九十三年度偵字第一九八
      三五、一九八三六、一九八三七、一九八三四號影卷）在
      卷可參，堪認共犯乙○○、丁○、癸○○、庚○○確有運
      輸如附表所列第一級毒品海洛因入境臺灣之犯行，殆無疑
      問。
（二）共犯庚○○因曾幫被告丙○○之女友搬家，因而結識丙○○，經丙○○聳恿其代為自泰國私運海洛因入境臺灣，庚○○因經濟狀況不佳，遂允諾之，並於九十三年十二月十
      五日搭機前往泰國。同年十二月十九日晚間，共犯戊○○
      至庚○○住宿之泰國曼谷某飯店房間內，交付以保險套包
      裝之橢圓狀海洛因八顆等情，此經證人庚○○於偵查中證
      述綦詳；而共犯戊○○於九十三年十二月八日搭機前往泰
      國，因丙○○須於同年十二月十三日至台灣桃園地方法院
      出庭做證，故囑其與被告甲○○至泰國清邁購買海洛因，
      嗣戊○○、甲○○取得海洛因後，即將之以保險套分裝，
      丙○○並以電話與戊○○聯繫，告知其有關庚○○之行動
      電話門號與住宿之旅館名稱，並囑戊○○將海洛因交予庚○○私運回臺，戊○○即與甲○○於同年十二月十九日一
      同前往庚○○、乙○○、丁○、癸○○住宿之旅館，由戊○○交付橢圓狀海洛因八顆予庚○○等情，亦經證人戊○○於偵查、原審及本院審理時證述綦詳，並有監聽譯文一
      份在卷可按。被告丙○○於原審坦承該監聽譯文所載內容
      係伊與證人戊○○之對話，惟另辯稱：伊在電話中是請戊○○從泰國幫伊帶藝品回來，而非叫他運毒云云，然觀諸
      被告丙○○與證人戊○○於九十三年十二月十五日十四時
      十六分許之通話內容（節錄如下）：丙○○：你拿筆抄一
      下，PRINCETON PARK，他第一天跟最後一天會住這家飯店
      ，他大概到了，因為他是早上的飛機，我找一下他的電話
      ，0000000000。戊○○：「小龍」的嗎？丙○○：對，然
      後他是自己住一間房間，你看是要把他帶出來，還是要帶
      去那邊裝；於九十三年十二月十七日十九時十五分許之對
      話內容（節錄如下）：丙○○：你做工的時候，順便將我
      上次那些粉粉的，一起放進去。戊○○：我知道，我會一
      起交給小琥，他說要晚上一起做工．．．．丙○○：我們
      的貨接到後，你把它壓一壓，看硬不硬，不要像上次一樣
      粉粉的。戊○○：也是有這樣耶。丙○○：有一些會，大
      概會有三至四粒。戊○○：可能不只三至四粒。丙○○：
      沒關係，你拿去給阿文，你做工把它做起來，十九號的那
      隻狗，他有八粒，你那八顆把他選大顆一點。此與被告丙○○辯稱係委託證人戊○○自泰國攜帶藝品回臺灣云云，
      有所不符，與證人戊○○證述情節及本件扣案之海洛因係
      以保險套包裹、分裝成二十七顆橢圓狀、共犯庚○○私運
      回臺之橢圓狀海洛因數量為八顆等節，則互核一致，足見
      被告丙○○前開所辯無非卸責之詞，不足採信。至證人即
      共犯庚○○於本院審理中固改稱伊至泰國，被告僅交付伊
      代買一塊玉回來云云，然證人庚○○先於本院審理中證稱
      其前於警訊、偵查及原審以及本院他案審理時所言均具實
      陳述未冤枉本件被告，復於交互詰問時，經檢察官詳為質
      問，證人庚○○對購買玉石之種類、等級全然不知，甚至
      自承對玉石不瞭解及被告丙○○要伊花樣自己選云云，衡
      情託人代購物品，若非該人對此甚為專精或委託人已給了
      明確之指示，豈可能含混其詞，任由受託人隨意挑選之理
      ，是證人庚○○此部分之證詞顯係附和被告丙○○之詞，
      不足採為被告林雙有利之證據。另被告丙○○之辯護人雖
      認證人庚○○於九十三年十二月二十一日偵查中證稱：是
      戊○○與伊接洽，叫伊去泰國帶毒品回臺灣等語，後於九
      十四年二月四日偵查中則證稱：是丙○○叫伊去泰國帶毒
      品回臺灣等語；證人戊○○於警詢中陳稱：丙○○交給伊
      美金五千四百元，叫伊去清邁購買海洛因等語，於偵查中
      則證稱：丙○○拿美金四千多元給伊，用來購買海洛因等
      語，主張證人庚○○、戊○○先後證述固有情節不一之情
      ，惟證人庚○○於九十四年二月四日偵訊時業已證稱：之
      前之所以未提到丙○○，是因他有交待伊，若被捉到不能
      講出他等語，而證人戊○○前開證述情節不惟與證人庚○○之證詞相符，且與前述之監聽譯文內容互核一致，足認
      其二人之證詞應屬信而有徵，堪以採信，縱證人戊○○前
      後所陳述關於丙○○所交付之美金數額前後不一，亦無損
      其證詞之可信度。至證人子○○於本院審理中固證稱：丙○○在桃園地擺地攤賣手飾，並稱貨源係向朋友拿的云云
      ，惟其於辯護人詰問時（丙○○有無到泰國買貨回來賣？
      ）卻稱丙○○跟我說去買狗回來養，是紅色的貴賓狗等語
      ，答非所問，其證詞之不可信，甚明，是難為被告丙○○
      有利之認定。
（三）共犯乙○○於出國前將其證件、照片交付予被告壬○○辦
      理出國手續，壬○○嗣於九十三年十二月十四日在臺北縣
      樹林市之家樂福量販店附近，將出國行程表等資料交付予
      乙○○、丁○，並囑乙○○與丁○、癸○○抵達泰國後先
      隨旅行團活動，甲○○於渠等返臺前一天會至旅館與渠等
      碰面並交付海洛因，俟渠等返臺後，即至桃園南崁交流道
      附近之「阿囉哈客運站」交付海洛因予伊等情，此經證人
      乙○○、丁○分別於偵查、原審及本院審理時證述明確，
      且渠等就被告壬○○於臺北縣樹林市之家樂福量販店附近
      交付出國行程表等資料乙節之證述情節互核一致。被告壬○○固辯稱：伊不認識乙○○、丁○、癸○○，僅依甲○○之指示幫他們辦過出國手續云云，惟經原審法院函詢結
      果，乙○○、丁○、癸○○於九十三年十二月十五日出國
      前往泰國之手續係由一名「卓小姐」於九十三年十二月三
      日委託欣祐弘旅行社有限公司（以下簡稱欣祐弘旅行社，
      設臺北市○○○路○段一六九之六號一樓）辦理，欣祐弘
      旅行社再委託正泰旅行社代為送件，有欣祐弘旅行社之報
      告書及各項費用簽認單各一份在卷可佐，本院依該各項費
      用簽認單上所載「卓小姐」所留之行動電話門號0000
      000000號查詢結果，該門號自九十二年九月四日迄
      今之使用人為卓怡君，而卓怡君即係被告壬○○之配偶，
      此有行動電話門號查詢資料、個人基本資料查詢結果各一
      份在卷可佐。被告壬○○就此雖改稱：甲○○有一次拿一
      個牛皮紙袋給伊，並給伊三萬元，說袋子裡有三、四個人
      的資料，要去辦出國手續，但他要出國，沒有空，請伊幫
      忙辦，伊就與伊太太卓怡君拿去臺北市○○○路或長安西
      路一家旅行社辦，扣掉團費剩下的錢伊就等甲○○回國後
      還給他云云，此與證人甲○○證稱：乙○○曾拿一個牛皮
      紙袋給伊，說他和幾個朋友要出國，請伊幫忙辦出國手續
      ，因伊要出國，沒有空，所以就把該牛皮紙袋轉交予壬○○，請他幫忙代辦手續，伊拿該牛皮紙袋給壬○○時，有
      告訴他資料是乙○○的，但沒有一併將乙○○他們的出國
      費用拿給壬○○，是後來伊回國後，壬○○說有代墊了幾
      千元的訂金，伊就先還給壬○○，但後來乙○○並沒有給
      伊錢，至於團費的尾款有無支付、由何人支付，伊都不知
      道云云，已有不符，且依欣祐弘旅行社前揭之報告書所載
      ，證人乙○○、丁○、癸○○於九十三年十二月十五日赴
      泰之全部團費共計三萬七千五百元，係於同年十二月十日
      即以現金全數付清，被告壬○○與證人乙○○、丁○、癸○○既素不相識，本件又係甲○○委託被告壬○○代辦渠
      等三人之出國手續，衡情被告壬○○自會向甲○○索討渠
      等三人之全數出國費用，焉有俟甲○○回國後，被告壬○○卻僅向甲○○索討數千元訂金之理，足認證人甲○○前
      開證述情節，無非迴護被告壬○○之語，洵不足採。且證
      人癸○○於本院審理時並結證稱：「（有無何人跟妳說代
      價的事？）之前乙○○去接洽的，說帶回來的代價是十萬
      元，我們之前就有吃過飯了，裡面有甲○○、壬○○，當
      時就講說差不多十萬元；（當時跟妳談報酬的何人？）是
      甲○○、壬○○他們一起在談，我在旁邊聽」，益證，被
      告壬○○對於被告甲○○委託代辦之出國手續之目的及用
      途，均了然於心，證人乙○○、丁○前開證述情節，應堪
      以採信。被告壬○○所辯顯與事實不符，自不足採。另被
      告壬○○請求傳訊證人己○○用以證明其未在台北縣樹林
      市家樂福交付證件予乙○○等人，惟證人己○○於本院審
      理中固結證稱被告於九十三年十二月十四日晚上被告在家
      伊中未出去云云，然證人己○○自承接到本院傳票後特別
      去問她太太會不會那一件事，顯見證人己○○到本院作證
      前已有所準備，且復為被告壬○○之表姨丈，有親戚之誼
      ，且刻意詢問是否為本件被告壬○○運輸毒品案作證，難
      免附和被告壬○○之詞，而所偏頗，其證詞可信度不高，
      自難以此為被告壬○○有利之認定。
（四）共犯乙○○應被告甲○○之邀，自泰國私運海洛因入境臺
      灣，被告甲○○與共犯戊○○一同前往泰國清邁購買海洛
      因，以保險套分裝後，再以報紙包裹，一同帶至共犯乙○○、丁○、癸○○住宿之旅館，由被告甲○○親手交付如
      附表編號一至三所列之橢圓狀海洛因予共犯乙○○、丁○
      、癸○○等情，此經證人乙○○、丁○、癸○○、戊○○
      分別於偵查、原審審理時證述綦詳，且渠等證述情節相互
      吻合，證人乙○○、丁○、癸○○、戊○○與被告甲○○
      並無仇怨，且乙○○、丁○、癸○○於九十三年十二月二
      十日入境後，隨即遭警查獲並移送偵辦，而遭羈押迄原審
      審理時均未予具保，應無勾串以誣陷被告甲○○之可能，
      故渠等之證詞應堪以採信。且證人癸○○於本院審理中復
      結證稱係甲○○將海洛因交給伊與乙○○及丁○等三人等
      語，是被告甲○○辯稱伊未交付任何東西給共犯乙○○、
      丁○、癸○○等人，應係卸責之詞不足採信。至被告甲○○具狀請求調閱庚○○等人在泰國下榻之飯店之監視錄影
      帶云云，惟查該飯店是否有監視設備，尚有未明，且時隔
      近二年之久，顯逾監視錄影帶之保存慣常之時間，況且被
      告藉此調查所欲證明乃係一消極事實，縱有監視錄影帶存
      在，亦無從未見被告出現於監視錄影帶畫面中即推論被告
      未曾出現或進入被告庚○○等下榻之飯店，是被告甲○○
      此部分之證據調查之請求，本院認無必要，附此說明。
（五）綜上所述，本件事證明確，被告丙○○、壬○○、甲○○
      之犯行堪以認定，應予依法論科。
二、按行為後法律有變更者，適用行為時之法律。但行為後之法
    律有利於行為人者，適用最有利於行為人之法律，刑法第二
    條第一項定有明文（刑法第二條係規範行為後法律變更所生
    新舊法律比較適用之準據法，是刑法第二條本身雖經修正，
    但該條文既屬適用法律之準據法，本身尚無比較新舊法之問
    題，應逕適用裁判時之刑法第二條規定以決定適用之刑罰法
    律）。又比較時應就罪刑有關之共犯、未遂犯、想像競合犯
    、牽連犯、連續犯、結合犯，以及累犯加重、自首減輕暨其
    他法定加減（如身分加減）與加減例等一切規定，綜其全部
    罪刑之結果而為比較（最高法院九十五年第八次刑事庭會議
    決議參照）。查被告行為後，刑法第六十四條第二項有關死
    刑之減輕方法及刑法第六十五條第二項有關無期徒刑之減輕
    方法等規定，業於九十四年二月二日修正公布，並均自九十
    五年七月一日起施行，就比較情形分述如下：
(一)刑法第二十八條有關共犯之規定，修正前第二十八條規定：
    「二人以上共同實施犯罪之行為者，皆為正犯」，修正後則
    規定：「二人以上共同實行犯罪之行為者，皆為正犯」，亦
    即修正後規定，係將原來共同正犯之共同「實施」犯罪，改
    為共同「實行」犯罪，剔除完全未參與犯罪相關行為「實行
    」之「陰謀共同正犯」及「預備共同正犯」，是修正後之共
    同正犯之可罰性要件之範圍業已限縮，乃屬行為可罰性要件
    之變更，自應比較新舊法，惟本案被告三人與戊○○、庚○○、乙○○、癸○○、丁○等人係共同為上開運輸第一級毒
    品海洛因及私運此等管制物品進口之犯罪行為，不論適用修
    正前、後之刑法第二十八條規定，被告三人均應成立共同正
    犯，經比較修正前、後之規定，對被告三人並無不利。
(二)刑法第六十四條第二項有關死刑之減輕方法之規定，修正前
    第六十四條第二項之規定「死刑減輕者，為無期徒刑，或為
    十五年以下十二年以上有期徒刑」，修正後則規定：「死刑
    減輕者，為無期徒刑」，經比較修正前、後之規定，修正後
    刑法第六十四條第二項所定死刑減輕後之刑度，較之修正前
    提高，自以修正前刑法第六十四條第二項規定有利於被告。
(三)刑法第六十五條第二項有關無期徒刑之減輕方法之規定，修
    正前第六十五條第二項之規定「無期徒刑減輕者，為七年以
    上有期徒刑」，修正後則規定：「無期徒刑減輕者，為二十
    年以下十五年以上有期徒刑」，經比較修正前、後之規定，
    修正後刑法第六十五條第二項所定無期徒刑減輕後之刑度，
    較之修正前提高，自以修正前刑法第六十五條第二項規定有
    利於被告。
(四)綜合上述各條文修正前、後之比較結果，有關共犯之規定，
    不論修正前、後之規定於被告等三人均成立共同正犯，新法
    並無較修正前舊法有利之情，另修正後之就死刑、無期徒刑
    之減輕方法後之刑度部分，均較修正前提高，顯然不利於被
    告，揆諸前揭最高法院決議所揭示之罪刑綜合比較原則，依
    刑法第二條第一項前段之規定，應整體適用行為時即修正前
    之規定。
(五)末按刑法第三十七條第二項雖已將「宣告六月以上有期徒刑
    」改為「宣告一年以上有期徒刑」，同條第五項增列但書「
    但同時宣告緩刑者，其期間自裁判確定時起算之。」及部分
    文字之調整，然因褫奪公權屬於從刑，依照最高法院九十五
    年五月二十三日第八次刑事庭會議決議第一點第（五）小點
    ：「從刑附屬於主刑，除法律有特別規定者外，依主刑所適
    用之法律」，本案關於刑法修正前後之比較適用，整體言之
    ，既應以修正前之刑法對被告較為有利，則從刑部分亦應一
    體適用修正前刑法之規定。
三、海洛因係毒品危害防制條例第二條第二項第一款規定之第一
    級毒品，且係行政院依懲治走私條例公告之「管制物品項目
    及其數額」甲項第四款所列之管制進出口物品。被告丙○○
    、壬○○、甲○○共謀自泰國私運管制進口之第一級毒品海
    洛因進入臺灣，核渠等所為，均係犯毒品危害防制條例第四
    條第一項之運輸第一級毒品罪及懲治走私條例第二條第一項
    之私運管制物品進口罪。渠等持有海洛因之低度行為，為運
    輸之高度行為所吸收，不另論罪。按共同正犯之意思聯絡，
    原不以數人間直接發生者為限，即有間接之聯絡者，亦包括
    在內。如甲分別邀約乙、丙犯罪，雖乙、丙間彼此並無直接
    之聯絡，亦無礙於其為共同正犯之成立，此有最高法院七十
    七年臺上字第二一三五號判例意旨可資參照。本件係由被告
    丙○○、壬○○、甲○○與共犯戊○○先行達成自泰國私運
    海洛因入境臺灣之協議，再由被告丙○○、甲○○分別邀共
    犯庚○○、乙○○參與，乙○○再邀丁○、癸○○加入，業
    如前述，顯見被告丙○○、壬○○、甲○○與共犯戊○○、
    乙○○、丁○、癸○○、庚○○就本件私運毒品入境之犯行
    ，分別有直接與間接之犯意聯絡及行為分擔，揆諸前揭最高
    法院判例意旨，自應論以共同正犯。被告等一行為同時觸犯
    上述二罪名，為想像競合犯，應從一重之運輸第一級毒品罪
    處斷。又被告丙○○有如事實欄一所載之犯罪科刑與執行情
    形，有臺灣高等法院被告前案紀錄表在卷可按，其受有期徒
    刑之執行完畢，五年內再犯本件有期徒刑以上之罪，不論依
    修正前之刑法第四十七條，或修正後之刑法第四十七條第一
    項之規定，均構成累犯，對被告丙○○而言並無有利或不利
    之情形，自不生新舊法比較之問題，應逕依修正前之刑法第
    四十七條，論以累犯，並因運輸第一級毒品罪法定本刑為死
    刑、無期徒刑部分，依法不得加重，應僅就得併科之罰金刑
    部分加重其刑。
四、原審論處被告壬○○罪刑，固非無見。惟查：毒品危害防制
    條例第四條第一項規定：「製造、運輸、販賣第一級毒品者
    ，處死刑或無期徒刑；處無期徒刑者，得併科新台幣一千萬
    元以下罰金。」，其法定刑為死刑、無期徒刑，別無其他自
    由刑之規定，刑度可謂重大，而被告此次私運毒品，並非首
    謀，且未出資，復僅負責部分直接運輸毒品之共犯返台後之
    接送行為，而本次走私所運輸之毒品抵台未幾即為警及時查
    獲而未再流入市面，被告壬○○亦因此未能為其後段之接送
    乙○○等三人之行為，其涉案情節與被告丙○○、甲○○等
    人較之，顯然較輕，其犯罪非無可憫恕之情狀，情輕法重，
    若依毒品危害防制條例第四條第一項規定，量處法定最輕刑
    之無期徒刑，仍嫌過重，且共犯戊○○、乙○○、庚○○、
    丁○、癸○○等亦經本院他案或於原審另案依刑法第五十九
    條減輕其刑判處有期徒刑十三年（見本院九十四年度上訴二
    六三六號、第一六六九號、九十四年度上重訴第七十二號判
    決電腦列印本及本院九十四年度上訴字第一九五八號影印卷
    ），原審未予被告壬○○酌減其刑，就此部分有判決適用法
    則不當之違誤。檢察官上訴認被告壬○○涉有二次運輸第一
    級毒品海洛因之犯行，求予併科罰金新台幣五百萬元，惟被
    告壬○○其他運輸毒品之犯行不能證明（理由詳如後述），
    檢察官執此求為改判，為無理由，另被告壬○○上訴否認犯
    罪，雖亦無理由，惟原判決關於被告壬○○之部分既有可議
    ，即屬無可維持，應由本院將原判決有關被告壬○○部分撤
    銷改判。爰審酌被告壬○○平日之素行尚佳，此有本院被告
    前案紀錄表一份在卷可按，且此次私運毒品復非居首謀，因
    一時失慮因而涉險，又走私所運輸之毒品復在流入市面前即
    為警查獲，尚未對社會治安及國民之健康產生具體之危害性
    ，運輸毒品數量，第一級毒品海洛因對社會所生危害非輕等
    一切情狀，如謂被告壬○○所犯上開犯行，即需處以最低法
    定刑即無期徒刑，實情輕法重，客觀上非全無可憫恕之情，
    爰依刑法第五十九條規定，減輕其刑。爰審酌被告壬○○品
    行、智識程度、犯罪動機、目的、所生危害及犯罪後態度等
    一切情狀，並依修正前刑法第六十四條第二項、第六十五條
    第二項死刑、無期徒刑減輕後之刑度範圍內量處如主文第二
    項所示之刑，且核其犯罪性質，有宣告褫奪公權之必要，爰
    依修正前刑法第三十七條第二項之規定併宣告褫奪公權六年
    。扣案之海洛因（驗餘淨重合計五八一．三八公克），為被
    告壬○○與被告丙○○、甲○○及共犯戊○○、庚○○、乙○○、丁○、癸○○共謀私運入境之第一級毒品，不問屬於
    犯人與否，應依毒品危害防制條例第十八條第一項前段規定
    諭知沒收銷燬。扣案之毒品外包裝（保險套）二十七只（重
    四八．八二公克）係用於包裹扣案之海洛因，防其裸露，並
    便於攜帶，且經鑑定機關就之與本件扣案之海洛因分別鑑析
    其重量，有前揭法務部調查局鑑定通知書在卷可憑，足證與
    扣案之海洛因並無不可析離之關係；扣案之潤滑劑一條，係
    共犯戊○○所提供，與該二十七只保險套均係供犯本件運輸
    第一級毒品罪所用之物，本於共同正犯責任共同之原則，應
    均依同條例第十九條第一項規定宣告沒收。
五、另有關被告丙○○、甲○○部分，原審經詳細調查，基於以
    上相同之認定，並審酌被告丙○○、甲○○等不思毒品對他
    人身體健康及社會治安危害至深且鉅，竟共謀運輸海洛因入
    境，所輸入之海洛因淨重達五八一．三八公克，純度極高，
    若未被查獲而流入市面，所生毒害非輕，且位居本件運輸毒
    品犯行之首謀之地位，惡性非輕，且渠等犯後猶飾詞卸責，
    足見並無悔意等一切情狀，均量處無期徒刑，併依刑法第三
    十七條第一項規定宣告褫奪公權終身。並說明扣案之海洛因
    （驗餘淨重合計五八一．三八公克），為被告三人與共犯戊○○、庚○○、乙○○、丁○、癸○○共謀私運入境之第一
    級毒品，不問屬於犯人與否，依毒品危害防制條例第十八條
    第一項前段規定諭知沒收銷燬。扣案之毒品外包裝（保險套
    ）二十七只（重四八．八二公克）係用於包裹扣案之海洛因
    ，防其裸露，並便於攜帶，且經鑑定機關就之與本件扣案之
    海洛因分別鑑析其重量，有前揭法務部調查局鑑定通知書在
    卷可憑，足證與扣案之海洛因並無不可析離之關係；扣案之
    潤滑劑一條，係共犯戊○○所提供，與該二十七只保險套均
    係供犯本件運輸第一級毒品罪所用之物，本於共同正犯責任
    共同之原則，而均依同條例第十九條第一項規定宣告沒收。
    經核原審對於被告丙○○、甲○○論罪科刑所為之認事用法
    ，均無違誤，量刑亦稱允恰。被告丙○○、甲○○猶執前詞
    提起上訴，指摘原審判決不當，為無理由，另檢察官認被告
    丙○○、甲○○二人涉有二次運輸第一級毒品海洛因之犯行
    ，求予併科罰金新台幣五百萬元，惟如後述被告二人其他運
    輸毒品之犯行不能證明，檢察官執此上訴求予改判，亦無理
    由，應予駁回。又行為後法律有變更者，依修正前刑法第二
    條第一項之規定，以適用裁判時法為原則，如行為時法有利
    於行為人，則例外適用行為時法；依修正後刑法第二條第一
    項規定，以適用行為時法為原則，惟如裁判時法有利於行為
    人，則例外的適用裁判時法。以往實務見解，認原判決未及
    比較適用新舊法時，上訴後，雖比較結果以舊法有利於行為
    人，而原判決別無其他撤銷事由，仍應由本院以此為由撤銷
    改判。惟修正後之規定係以適用行為時法為原則，因此原判
    決部分雖未及比較適用，然上訴本院後，經比較新舊法，行
    為後之法律並非較有利於行為人，仍應適用行為時法，則原
    判決適用行為時法即無不當，自不構成撤銷之事由，併此敘
    明。
六、不另為無罪之諭知部分：
(一)檢察官公訴及上訴意旨另以：(1)被告丙○○、壬○○、甲○○與乙○○、戊○○、辛○○（另案由檢察官偵辦）基於共
    同犯意聯絡，於九十三年十一月五日前某日，由被告丙○○
    商定戊○○、辛○○各以十二萬元之代價，被告甲○○商定
    乙○○以八萬元之代價，赴泰國攜帶毒品，共犯乙○○、戊○○、辛○○三人隨即於同年十一月五日，分別接受被告丙○○、甲○○出資安排至泰國旅遊，並在泰國某旅館，分別
    收取被告甲○○交付以保險套包裝之橢圓狀海洛因數顆，將
    之塞置肛門內，於同年十一月十日自泰國曼谷搭乘中華航空
    ＣＩ─六九六班次班機攜帶入境後，乙○○由壬○○接機帶
    至臺北縣某汽車旅館，將橢圓狀海洛因排出交予壬○○，戊○○、辛○○則由丙○○接機帶至桃園縣某汽車旅館，將橢
    圓狀海洛因排出交予丙○○。因認被告三人此部分亦涉有運
    輸第一級毒品罪嫌云云。(2)又上開起訴事實，業經證人乙○○、戊○○於偵查中、審判中以證人身分述屬實，且參酌九
    十三年十二月二十日，被告等亦以相同之手法，運輸第一級
    毒品海洛因入台，並扣得第一級毒品海洛因，且該扣案物亦
    經鑑定確實為海洛因之成分，是此亦足以為被告等確有上開
    起訴事實所載於九十三年十一月五日運輸第一級毒品海洛因
    之犯行，原審逕以未當場查獲被告及運輸之毒品，即遽認此
    部分乏積極證據證明而爰不另為無罪之諭知，認事用法顯有
    違誤，且被告等輸入第一級毒品海洛因次數並非一次，對社
    會之危害甚鉅，原審僅量處無期徒刑猶嫌過輕，請再予以併
    科新台幣五百萬元之罰金，以示懲儆，為此請求撤銷原判決
    ，另為適當之判決等語。
(二)按犯罪事實應依證據認定之，無證據不得認定犯罪事實，刑
    事訴訟法第一百五十四條第二項定有明文；事實之認定，應
    憑證據，如未能發現相當證據，或證據不足以證明，自不能
    以推測或擬制之方法，以為裁判基礎（最高法院四十年臺上
    字第八六號判例意旨參照）。又依證據法則，當證據資料尚
    有對被告有利之存疑時，如無法依客觀方法排除此項合理之
    可疑時，依「罪疑利益歸被告原則」，不得以此項證據資料
    作為有罪判決之依據。再者，認定被告有罪之事實應憑證據
    ；如未能發現相當之證據，或證據不足以證明，自不能以推
    測或擬制之方法，以為裁判之基礎；且認定事實所憑之證據
    ，其為訴訟上之證明，須達於通常一般人均不致有所懷疑，
    而得確信其為真實之程度者，始得據為有罪之認定；倘其證
    明尚未達到此一程度，而有合理之懷疑存在時，尚難為有罪
    之認定基礎；苟積極證據不足為不利於被告事實之認定時，
    即應為有利於被告之認定，更不必有何有利之證據（最高法
    院三十年度上字第八一六號、四十年度台上字第八十六號、
    七十六年台上字第四九八六號判例意旨參照）。
(三)經查，訊之被告丙○○、甲○○、壬○○等堅決否認有此部
    分運輸第一級毒品海洛因之犯行，而本件證人乙○○、戊○○固於本院他案及本院審理時一致證稱曾受被告丙○○、甲○○之邀，將以保險套包裹成橢圓狀之物品自肛門塞入下腸
    道內，於九十三年十一月十日搭機返臺而攜帶入境，並分別
    交付予被告丙○○與壬○○，然渠等於九十三年十一月十日
    攜帶入境之物品於甫入境後隨即排出交付予被告丙○○、壬○○，然此並未經查獲，故無從鑑定該物品之性質，雖依證
    人乙○○、戊○○所證述攜帶入境之方式，可認該物品應係
    違禁物品無疑，惟管制、違禁物品非僅第一級毒品海洛因一
    種，實難以證人乙○○、戊○○於九十三年十二月二十日以
    相同之方式攜帶入境確為第一級毒品海洛因，遽以推論被告
    等人於九十三年十一月五日委請證人乙○○、戊○○攜帶入
    境之物品，確屬第一級毒品海洛因無疑，是被告等三人此次
    委請證人乙○○、戊○○攜帶入境之物是否確係第一級毒品
    海洛因，則乏積極證據足資佐證，綜此，被告三人此部分被
    訴運輸第一級毒品之犯罪事實尚屬不能證明，本應諭知無罪
    ，然公訴意旨係認此部分與前開起訴並經本院論罪科刑部分
    有連續犯之裁判上一罪關係，基於審判不可分原則，爰不另
    為無罪之諭知，檢察官執此上訴為此部分之指摘，亦無理由
    ，附此敘明。
據上論斷，應依刑事訴訟法第三百六十八條、第三百六十九條第
一項前段、第三百六十四條、第二百九十九條第一項前段，毒品
危害防制條例第四條第一項、第十八條第一項前段、第十九條第
一項，懲治走私條例第二條第一項、第十一條、第十二條，刑法
第二條第一項前段，第十一條、（修正前）第二十八條、第五十
五條、第五十九條、（修正前）第三十七條第二項，判決如主文
。
本案經檢察官鍾鳳玲到庭執行職務。
中    華    民    國    95    年    12    月    22    日
                  刑事第十五庭審判長法  官  吳昭瑩
                                    法  官  王梅英
                                    法  官  李釱任
以上正本證明與原本無異。
如不服本判決，應於收受送達後十日內向本院提出上訴書狀，其
未敘述上訴之理由者並得於提起上訴後十日內向本院補提理由書
（均須按他造當事人之人數附繕本）。
                                    書記官  洪秋帆
中    華    民    國    95    年    12    月    22    日
附錄：本案論罪科刑法條全文
毒品危害防制條例第4條第1項：
製造、運輸、販賣第一級毒品者，處死刑或無期徒刑；處無期徒
刑者，得併科新臺幣1 千萬元以下罰金。
毒品危害防制條例第18條第1項前段：
查獲之第一、二級毒品及專供製造或施用第一、二級毒品之器具
，不問屬於犯人與否，均沒收銷燬之。
懲治走私條例第2條第1項：
私運管制物品進口、出口逾公告數額者，處7 年以下有期徒刑，
得併科新臺幣3 百萬元以下罰金。
懲治走私條例第11條：
走私行為之處罰，海關緝私條例及本條例無規定者，適用刑法或
其他有關法律。
附表：
┌──┬─────┬─────────┬────────┬──────────┐
│編號│姓      名│塞入肛門海洛因之顆│包裝袋之數量級重│查獲時間、地點及海洛│
│    │          │粒及數量          │量              │因排出地點          │
├──┼─────┼─────────┼────────┼──────────┤
│一  │丁○      │五顆，合計淨重一一│五只（保險套），│(1)九三年十二月二十日│
│    │          │０．七八公克，純度│合計八．一五公克│  二十三時四十分許在│
│    │          │八二．四八% ，純質│。              │  桃園中正國際機場第│
│    │          │淨重九一．三七公克│                │  二航廈            │
│    │          │。                │                │(2)臺北縣板橋市亞東醫│
│    │          │                  │                │  院                │
├──┼─────┼─────────┼────────┼──────────┤
│二  │乙○○    │八顆，合計淨重一七│八只（保險套），│同上。              │
│    │          │二．四五公克，純度│合計十四．五四公│                    │
│    │          │八二．一三% ，純質│克。            │                    │
│    │          │淨重一四一．六三公│                │                    │
│    │          │克。              │                │                    │
├──┼─────┼─────────┼────────┼──────────┤
│三  │癸○○    │六顆，合計淨重一一│六只（保險套），│同上。              │
│    │          │四．六五公克，純度│合計十．一二公克│                    │
│    │          │八二．五四% ，純質│。              │                    │
│    │          │淨重九四．六三公克│                │                    │
│    │          │。                │                │                    │
├──┼─────┼─────────┼────────┼──────────┤
│四  │庚○○    │八顆，計淨重一八三│八只（保險套），│(1)九十三年十二月二十│
│    │          │．五公克，純度八二│合計一六．０一公│  日二十時許在桃園中│
│    │          │．一六% ，純質淨重│克。            │  正國際機場第二航廈│
│    │          │一五０．七六公克。│                │(2)敏盛綜合醫院大園分│
│    │          │                  │                │  院                │
└──┴─────┴─────────┴────────┴──────────┘


司法院資訊處製作；財團法人民間司法改革基金會備份。
